臺灣橋頭地方法院刑事判決　
111年度金簡上字第44號
上  訴  人  
即  被  告  陳桂華


上列上訴人因被告違反洗錢防制法等案件，不服本院橋頭簡易庭
於中華民國111年4月7日111年度金簡字第103號所為第一審簡易
判決（聲請簡易判決處刑案號：110年度偵字第3090號、111年度
偵字第2615號），提起上訴，本院管轄之第二審合議庭判決如下
：
    主  文
原判決撤銷。
陳桂華幫助犯洗錢防制法第十四條第一項之洗錢罪，處有期徒刑
貳月，併科罰金新臺幣壹萬元，罰金如易服勞役，以新臺幣壹仟
元折算壹日。
    事  實
一、陳桂華可預見一般取得他人金融帳戶使用之行徑，常與財產
    犯罪所需有密切之關聯，可能係為掩飾不法犯行及犯罪所得
    之去向，避免有偵查犯罪權限之執法人員循線查緝，以確保
    犯罪所得之不法利益，並掩人耳目，竟以縱有人以其交付之
    金融帳戶實施詐欺取財及洗錢犯行，亦不違背其本意之幫助
    犯意，於民國109年8月3日前某日，將其所申辦合作金庫商
    業銀行東高雄分行帳號0000000000000號帳戶（下稱合庫帳
    戶）之金融卡及密碼，提供予某真實姓名年籍不詳之成年人
    ，而容任該人所屬之詐騙集團成員使用上開合庫帳戶遂行犯
    罪。嗣該詐欺集團成員意圖為自己不法所有，共同基於詐欺
    取財及洗錢之犯意聯絡，分別於附表各編號所示詐騙時間，
    以各編號所示之詐騙方式，詐騙吳玉娟及林庭羽，致渠等分
    別陷於錯誤，而於附表各編號所示匯款時間，匯款如附表各
    編號所示之金額至陳桂華上開合庫帳戶內，旋遭該詐騙集團
    成員提領一空，而以此方式幫助該詐騙集團成員掩飾、隱匿
    上開犯罪所得財物之去向及所在。嗣因吳玉娟及林庭羽分別
    發覺有異而報警處理，始查知上情。
二、案經吳玉娟、林庭羽訴由高雄市政府警察局左營分局報告臺
    灣橋頭地方檢察署檢察官偵查聲請簡易判決處刑。
    理  由
壹、程序部分
    按被告以外之人於審判外之言詞或書面陳述，屬傳聞證據，
    原則上不得作為證據；惟按被告以外之人於審判外之陳述，
    雖不符刑事訴訟法第159 條之1 至第159 條之4 之規定，而
    經當事人於審判程序同意作為證據，法院審酌該言詞陳述或
    書面陳述作成時之情況，認為適當者，亦得為證據，刑事訴
    訟法第159 條第1 項、第159 條之5 第1 項分別定有明文。
    查本判決所引用屬於傳聞證據之部分，均已依法踐行調查證
    據程序，且檢察官及被告、辯護人於本院審理時，均明示同
    意有證據能力（見金簡上卷第51頁），基於尊重當事人對於
    傳聞證據之處分權，及證據資料愈豐富愈有助於真實發現之
    理念，本院審酌該等證據作成時情況，並無違法取證之瑕疵
    ，且無顯不可信之情形，以之作為證據應屬適當，自均有證
    據能力。
貳、實體部分
一、訊據被告陳桂華固不否認其有申辦上開合庫帳戶之事實，惟
    矢口否認有何幫助詐欺及幫助一般洗錢之犯行，辯稱：我沒
    有將上開帳戶提供給別人，上開合庫帳戶的提款卡遺失了，
    我是獨居老人當時只有一個住美國的教會姊妹叫陳秀娟來我
    家看我，那天我有在家裡整理皮包把所有東西丟在桌上，陳
    秀娟跟我聊天坐了 10多分鐘後才走，隔了幾天我發現掉了
    這張卡，我沒有將密碼寫在提款卡上，我不知道詐騙集團怎
    麼知道我提款卡密碼，我知道陳秀娟住在美國，我有請人找
    她，但是教會的牧師說陳秀娟已經離世云云（金簡上卷第49
    頁至第50頁、第78頁至第79頁）。經查：
  ㈠上開合庫帳戶為被告所申辦，以及告訴人吳玉娟、林庭羽於
    附表所示時間遭詐騙集團成員所騙因而匯款至被告上開合庫
    帳戶，旋即遭詐騙集團成員持提款卡提領一空等情，業據告
    訴人吳玉娟、林庭羽於警詢時指訴明確（警一卷第15頁至第
    18頁、第21頁至第22頁；警二卷第6頁至第8頁），並有被告
    上開合庫帳戶存摺封面、開戶基本資料、交易明細（警一卷
    第13頁、第25頁至第30頁；警二卷第9頁至第12頁；偵一卷
    第51頁至第55頁）及附表「證據出處」欄所示書證等在卷可
    資參照，此部分事實，應堪認定。
  ㈡被告固以前詞置辯，惟查：
　⒈被告前於110年1月26日警詢及110年3月17日檢察事務官詢問
    時中先辯稱：我因出國旅遊認識陳秀珍，她介紹我投資馬來
    西亞一件石油工程，於109年7月間因該工程專案結束，需繳
    納1200元美金才可取回獲利，所以我才將上開合庫帳戶的提
    款卡及密碼，寄到馬來西亞給陳秀珍的兒子周文筆，請周文
    筆幫我分次繳納稅金，後來我聽說陳秀珍在109年10月間車
    禍過世，周文筆我也聯絡不上云云（警一卷第3頁至第4頁；
    偵一卷第35頁至第36頁），後於110年12月30日警詢時改稱
    ：我與名為陳秀娟的馬來西亞人合夥投資興建學校的工程，
    工程結束投資金額要入帳，需要扣稅繳錢，所以陳秀娟就跟
    我說要我的提款卡用來繳稅金，我就於109年8月間將提款卡
    借給她使用，後來同月間陳秀娟就因為飛機失事過世了云云
    （警二卷第3頁），與其上開於本院所辯之情節均大相逕庭
    ，被告所辯顯已難採信。
　⒉又金融機構帳戶之晶片提款卡密碼之設定乃6 至12位阿拉伯
    數字，且以之提款時若經輸入錯誤之密碼數次，則該提款卡
    將由提款機收回而無法使用，乃為公眾週知之事實。是依晶
    片提款卡密碼設定之邏輯，每位數字有0至9等10種阿拉伯數
    字設定之可能，對於本案以被告晶片金融卡提領告訴人等詐
    騙款項之詐騙集團成員而言，需同時猜中被告所設定之密碼
    字元數及各字元所設定之阿拉伯數字，始有破解提款卡密碼
    進而以之提領款項之可能，如此核算後，於有限之破解機會
    中，每次猜中密碼之機率僅有1111億1100萬分之1（每種字
    元數可能設定之密碼組數加總後為1111億1100萬組，計算式
    ：10的6次方+10的7次方+10的8次方+10的9次方+10的10次方
    +10的11次方+10的12次方＝1111億1100萬），是被告合庫帳
    戶所設定之密碼，若非經由其主動提供或告知，本案詐騙集
    團成員實難以得悉。
  ⒊再者，詐騙集團成員果若係經由竊取或拾獲之方式而取得被
    告上開合庫帳戶之金融卡，應可知社會上一般常人當發現其
    所有帳戶金融卡及密碼等重要資料遺失之情形下，將立即報
    警或向金融機構辦理掛失止付，以免遭受無謂損失。在此情
    形下，如詐騙集團成員係以竊取或拾獲之帳戶作為其等取得
    詐騙款項之帳戶向他人實施詐欺，雖可使遭詐騙之被害人依
    其等指示將遭詐騙款項匯入該等竊取或拾得之金融帳戶內，
    惟極可能因該等帳戶之原所有人已向警察機關報案或辦理掛
    失止付手續而無法提領該等帳戶內之詐騙所得款項，其等大
    費周章從事詐欺取財犯罪行為，最後只能平白無故替該等帳
    戶之原所有人匯入金錢，自身卻無法獲取該等詐欺取財犯罪
    所得，殊非合理。易言之，從事此等財產犯罪之不法集團，
    若非確信用以獲取詐騙款項之帳戶所有人不會在其等領取款
    項前即前往報警或向金融機構辦理掛失止付手續，以資確保
    其等能順利獲取詐騙所得款項情形下，應不至貿然使用該帳
    戶作為犯罪工具。參酌告訴人吳玉娟、林庭羽遭詐騙匯款至
    被告上開合庫帳戶後，該匯款項隨即於同日遭提領一空，可
    知本案詐騙集團成員以被告上開合庫帳戶向告訴人等實施詐
    術時，應已確認該帳戶不會遭原所有人即被告辦理掛失或報
    警，自信可順利領取告訴人等所匯入之款項，而此等自信應
    係來自該帳戶原所有人即被告之提供使用，是被告上開合庫
    帳戶等資料，應係在告訴人等遭詐騙匯款之前，因被告提供
    而取得之事實，應堪認定。
  ⒋復以，金融帳戶為個人理財之工具，申請開設金融帳戶並無
    任何特殊之限制，一般民眾皆可以存入最低開戶金額之方式
    自由申請開戶，並得同時在不同金融機構申請多數存款帳戶
    使用，乃眾所週知之事實，如有不以自己名義申請開戶，反
    以其他方式向不特定人蒐集、收購或租借他人之金融機構帳
    戶使用，衡諸常情，應能懷疑此人欲利用人頭帳戶以收取犯
    罪所得之不法財物。況且，如取得他人金融機構帳戶之提款
    卡及密碼，即得經由該帳戶提、匯款項，是以將自己所申辦
    之金融帳戶提款卡及密碼交付予欠缺信賴關係之人，即等同
    將該帳戶使用權限置於自己支配範疇外，且金融帳戶之提款
    卡、密碼具高度專屬性，近年來社會上利用人頭帳戶詐騙他
    人金錢，以逃避司法單位查緝之案件屢見不鮮，復廣為媒體
    報導且迭經政府宣傳，此應為具有一般日常生活經驗之成年
    人所得知悉。被告於本案案發時年約66歲，為智識正常之成
    年人，其復於檢察事務官詢問及本院審理時稱：我是高中肄
    業的教育程度，15歲開始上班，年輕時曾經在軍中上班，後
    來也擔任過看護、管家的工作等語（偵一卷第92頁；金簡上
    卷第79頁），依其教育程度及社會經驗，當無未能慮及此情
    之可能，因此，被告於提供上開合庫帳戶提款卡、密碼等資
    料予詐騙集團成員時，當可預見該成員所從事者應係與財產
    犯罪有關之非法行為，其仍率然將上開帳戶之提款卡及密碼
    交付予他人，主觀上具有幫助他人為詐欺取財行為之不確定
    故意應堪認定。
  ⒌再按特定犯罪之正犯實行特定犯罪後，為掩飾、隱匿其犯罪
    所得財物之去向及所在，而令被害人將款項轉入其所持有、
    使用之他人金融帳戶，並由該特定犯罪正犯前往提領其犯罪
    所得款項得手，因已被提領而造成金流斷點，該當掩飾、隱
    匿之要件，該特定犯罪正犯自成立一般洗錢罪之正犯。又提
    供金融帳戶者主觀上如認識該帳戶可能作為對方收受、提領
    特定犯罪所得使用，對方提領後會產生遮斷金流以逃避國家
    追訴、處罰之效果，仍基於幫助之犯意，而提供該帳戶之提
    款卡及密碼，以利洗錢實行，仍可成立一般洗錢罪之幫助犯
    （最高法院刑事大法庭108年度台上大字第3101號裁定可資
    參照）。本件被告提供上開合庫帳戶供詐騙集團成員使用後
    ，該詐騙集團即向告訴人等施用詐術，進而為掩飾、隱匿其
    犯罪所得財物之所在、去向，令告訴人等將受騙款項匯入被
    告上開帳戶內，再由該集團成員前往提領詐欺所得款項得手
    ，該犯罪所得即因被提領而形成金流斷點，致使檢、警單位
    事後難以查知其去向，該集團成員上開所為自該當掩飾、隱
    匿詐欺犯罪所得財物之洗錢行為，而依上述被告之智識經驗
    ，參以其復於警詢中稱：上開合庫帳戶是我於10幾年前申辦
    使用的，當初是用來投資股票所用，近幾年單純用來存錢、
    轉帳所用等語（警二卷第2頁至第3頁），其對該詐騙集團成
    員持有其上開帳戶提款卡、密碼可任意提領帳戶內款項等情
    應知之甚詳，當可預見詐騙集團成員一旦提領帳戶內款項即
    可製造金流斷點，後續不易查明贓款流向，因而產生掩飾、
    隱匿詐欺犯罪所得去向以逃避國家追訴、處罰之效果，其仍
    率爾提供上開合庫帳戶等資料，顯係容任該詐騙集團以該帳
    戶從事洗錢，而加以提供助力，主觀上有幫助洗錢之不確定
    故意甚明。
　⒍至被告雖請求調閱其所申辦臺灣銀行、郵局與合庫等3個帳戶
    109年之帳戶往來交易明細，欲證明其無任何不法獲利以排
    除其上開犯行之認定（金簡上卷第52頁），然犯罪事實之存
    否與有無不法獲利間本即無必然之關連，本院復已就被告有
    上開犯行之理由一一說明如上，此部分調查證據之聲請核無
    必要，併此敘明。　
  ㈢綜上所述，本案事證明確，被告上開犯行堪以認定，應依法
    論罪科刑。
二、論罪科刑及上訴論斷部分：
  ㈠按刑法上之幫助犯，係對於犯罪與正犯有共同之認識，而以
    幫助之意思，對於正犯資以助力，未參與實施犯罪構成要件
    之行為者而言（最高法院88年度台上字第1270號判決意旨參
    照）。查被告將上開合庫帳戶等資料，交由詐騙集團成員用
    以作為收受詐欺所得財物及洗錢之犯罪工具，過程中並無證
    據證明被告有直接參與詐欺取財及洗錢之構成要件行為，充
    其量僅足認定係詐欺取財及一般洗錢罪構成要件以外之幫助
    行為，尚難遽認與實行詐欺取財及洗錢之詐騙集團成員間有
    犯意聯絡，自應認被告之行為僅止於幫助詐欺取財及幫助一
    般洗錢之犯意，而為詐欺取財罪及一般洗錢構成要件以外之
    行為。是核被告所為，係犯刑法第30條第1 項、第339 條第
    1 項之幫助詐欺取財罪，及刑法第30條第1 項、洗錢防制法
    第14條第1 項之幫助一般洗錢罪。被告以一提供上開合庫帳
    戶等資料之行為，幫助詐欺集團詐騙如附表各編號所示被害
    人，係同種想像競合，又該行為同時觸犯上開2罪，為異種
    想像競合，應依刑法第55條規定，從一重以幫助一般洗錢罪
    處斷。又被告以幫助之意思，參與一般洗錢罪構成要件以外
    之行為，為幫助犯，應依刑法第30條第2 項規定，按正犯之
    刑減輕之。
  ㈡上訴論斷部分
　　原審判決認被告犯幫助詐欺取財罪之罪證明確，並予論罪科
    刑，固非無見。惟被告提供上開合庫帳戶之提款卡及密碼供
    本案犯罪集團用以進行詐騙，於告訴人等受騙匯款後，該集
    團進而提領帳戶內之款項，產生隱匿詐欺此特定犯罪所得去
    向之效果，已該當刑法第30條第1 項、洗錢防制法第14條第
    1 項之幫助洗錢罪業如前述，原判決未審酌上情，而漏未論
    以幫助一般洗錢罪，其適用法則已有不當，被告之上訴雖無
    理由，然原判決適用法則有上開可議之處，屬無可維持，自
    應由本院予以撤銷改判。
  ㈢爰以行為人之責任為基礎，審酌被告前無刑事犯罪紀錄，有
    臺灣高等法院被告前案紀錄表在卷可參（金簡上卷第83 頁
    ），素行良好；其係智識成熟之成年人，已有使用金融帳戶
    之經驗，在政府及大眾媒體之廣泛宣導下，理應對於國內現
    今詐欺案件層出不窮之情況有所認知，仍不顧其帳戶可能遭
    他人作為犯罪工具，恣意將自己之上開帳戶提供予詐騙集團
    成員使用，破壞社會治安及有礙金融秩序，助長犯罪歪風，
    並增加司法單位追緝本案犯罪集團成員之困難，且告訴人等
    受騙匯入之款項經該集團成員提領後，即難以追查其去向，
    而得以切斷特定犯罪所得與特定犯罪行為人間之關係，致加
    深告訴人等向施用詐術者求償之困難度，所為實非可取；另
    參酌被告否認犯行之犯後態度，告訴人本案因受騙而匯入被
    告上開帳戶金額總計14萬3000元之損害程度，併衡以被告自
    陳高中肄業之教育程度，月領視障補助與過世配偶之半俸與
    約2萬多元，現為獨居老人（金簡上卷第79頁）等一切具體
    情狀，量處如主文所示之刑，並就罰金部分諭知罰金易服勞
    役之折算標準。
據上論斷，應依刑事訴訟法第455 條之1 第1 項、第3 項、第36
9 條第1 項前段、第299 條第1 項前段，判決如主文。
本案經檢察官顏郁山聲請簡易判決處刑，檢察官陳登燦到庭執行
職務。
中　　華　　民　　國　　111 　年　　8 　　月　　5 　　日
                  刑事第一庭    審判長法　官  楊智守   
　　　　　　　　　                    法  官  王奕華   
　　　　　　　　　                    法  官  陳狄建
以上正本係照原本作成。
本件不得上訴。
中　　華　　民　　國　　111 　年　　8 　　月　　5 　　日
                                       書記官  吳雅琪 

附表：
編號 被害人 詐騙時間 詐騙方式 匯款時間 匯款金額 證據出處 1 吳玉娟 109年7月初 某詐騙集團成員以暱稱「Woong luu Su」之帳號登入Instagram與吳玉娟聊天，嗣取得吳玉娟信任後，再向其佯稱女兒出車禍需要幫忙云云，致吳玉娟陷於錯誤而匯款。 109年8月3日12時18分許 5萬3,000元 ①109年8月3日合作金庫銀行存款憑條（警一卷第31頁） ②內政部警政署反詐騙諮詢專線紀錄表（警一卷第33-34頁） ③彰化縣警察局彰化分局大竹派出所受理詐騙帳戶通報警示簡便格式表（警一卷第39頁） ④彰化縣警察局彰化分局大竹派出所金融機構聯防機制通報單（警一卷第41頁） ⑤彰化縣警察局彰化分局大竹派出所受理各類案件紀錄表（警一卷第43頁） ⑥彰化縣警察局彰化分局大竹派出所受理刑事案件報案三聯單（警一卷第45頁） 2 林庭羽 109年7月21日某時 某詐騙集團成員以暱稱「Steven Tan Leung」之帳號登入Instagram結識林庭羽，透過Whats app佯稱欲自英國寄禮物予林庭羽云云，再於109年8月間以快遞公司名義向林庭羽佯稱Steven Tan Leung寄予林庭羽之包裹內有大量美金，已遭海關查扣，須匯款至指定帳戶以處理包裹查扣問題云云，致林庭羽陷於錯誤而匯款。 109年8月7日12時35分許 9,000元 ①109年8月7日合作金庫銀行存款憑條（警二卷第13頁） ②109年8月13日合作金庫銀行存款憑條（警二卷第13頁） ③內政部警政署反詐騙諮詢專線紀錄表（警二卷第20-21頁） ④新北市政府警察局中和分局景安派出所受理詐騙帳戶通報警示簡便格式表（警二卷第22頁） ⑤新北市政府警察局中和分局景安派出所受（處）理案件證明單（警二卷第23頁） ⑥新北市政府警察局中和分局景安派出所受理各類案件紀錄表（警二卷第24頁）     109年8月13日10時51分許 8萬1,000元  

附錄本案論罪科刑法條：
中華民國刑法第339條
（普通詐欺罪）
意圖為自己或第三人不法之所有，以詐術使人將本人或第三人之
物交付者，處 5 年以下有期徒刑、拘役或科或併科 50 萬元以
下罰金。
以前項方法得財產上不法之利益或使第三人得之者，亦同。
前二項之未遂犯罰之。

洗錢防制法第2條
本法所稱洗錢，指下列行為：
一、意圖掩飾或隱匿特定犯罪所得來源，或使他人逃避刑事追訴
    ，而移轉或變更特定犯罪所得。
二、掩飾或隱匿特定犯罪所得之本質、來源、去向、所在、所有
    權、處分權或其他權益者。三、收受、持有或使用他人之特
    定犯罪所得。

洗錢防制法第14條
有第二條各款所列洗錢行為者，處 7 年以下有期徒刑，併科新
臺幣 5 百萬元以下罰金。
前項之未遂犯罰之。
前二項情形，不得科以超過其特定犯罪所定最重本刑之刑。

中華民國刑法第30條
（幫助犯及其處罰）
幫助他人實行犯罪行為者，為幫助犯。雖他人不知幫助之情者，
亦同。
幫助犯之處罰，得按正犯之刑減輕之。